智慧財產法院行政判決
　　　　　　　　　　　　　　　　　 99年度行專訴字第130號
　　　　　　　　　　　　　　　　　　100年1月13日辯論終結
原　　　告　萬兆麟
送達代收人　李德安
被　　　告　經濟部智慧財產局
代　表　人　王美花（局長）住同上
訴訟代理人　吳鴻鎮
參　加　人　李彥瑩
上列當事人間因新型專利舉發事件，原告不服經濟部中華民國99
年6 月24日經訴字第09906058580 號訴願決定，提起行政訴訟，
並經本院裁定命參加人獨立參加本件之訴訟，本院判決如下：
    主  文
訴願決定及原處分均撤銷。
訴訟費用由被告負擔。
    事實及理由
一、程序事項：
    原告經合法通知，未於言詞辯論期日到場，核無行政訴訟法
    第218 條準用民事訴訟法第386 條各款所列情形，爰依被告
    之聲請，由其一造辯論而為判決。
二、事實概要：
    原告前於民國97年7 月14日以「極性電子元件之迴轉機構」
    向被告原處分機關經濟部智慧財產局申請新型專利，經被告
    編為第97212451號進行形式審查，准予專利，並於依法繳納
    規費後，發給新型第M347007 號專利證書。嗣參加人李彥瑩
    以其有違專利法第94條第4 項之規定，對之提起舉發。案經
    被告審查，以99年2 月6 日（99）智專三（二）04059 字第
    09920087410 號專利舉發審定書為「舉發成立，應撤銷專利
    權」之處分。原告不服，提起訴願，經經濟部99 年6月24日
    經訴字第09906058580 號訴願決定駁回，原告仍不服，遂向
    本院提起行政訴訟。本院認本件判決之結果，將影響參加人
    之權利或法律上之利益，依職權命參加人獨立參加本件訴訟
    。
三、原告未於準備程序及言詞辯論期日到場，依其所提出之書狀
    主張：
  (一)就系爭專利與證據2原理及構造上之差異而論：
  1.參照系爭專利專利說明書內容：
    當極性檢測器201 判斷容置槽10的極性電子元件3 極性為正
    向時，會致動第一氣孔200 進行吹氣（吹出）動作，俾使經
    過迴轉裝置2 入口端20的極性電子元件3 可直接被承載裝置
    1 帶到作業區，而不會進入第一弧狀通道22；當極性檢測器
    201 判斷容置槽10的極性電子元件3 極性為反向時，會致動
    第一氣孔200 改行吸氣動作，將經過入口端20 的 極性電子
    元件3 吸進第一弧狀通道22內，再切換回吹氣（吹入）動作
    ，配合第二氣孔210 吸氣的抽離作用以推送極性電子元件3
    ，將其轉至正確之極性方向，經由出口端21再送入承載裝置
    1 的原容置槽10內，由承載裝置1 帶到作業區。此外，系爭
    專利於第一弧狀通道22的內緣處，可設有與第一弧狀通道22
    連通之第二弧狀通道23，且第二弧狀通道23內設有第一吹氣
    孔230 ；以及第一弧狀通道22的外緣處，可設有與第一弧狀
    通道2 連通之第三弧狀通道24，第三弧狀通道24 內 亦設有
    第二吹氣孔240 。藉由第一吹氣孔230 與第二吹氣孔240 依
    據預設間隔時間實施吹氣與吸氣動作，可適時匯聚及增強第
    一弧狀通道22內部的單向推送氣流，使氣體推送極性電子元
    件3 移出或移入之作用更為確實。
  2.詳參證據2內容：
    供料時，晶片t 會受到設於轉盤2 凹槽3 的吸氣裝置4 所吸
    引而裝填至凹槽3 內，轉盤2 並以步進方式將晶片t 移動至
    反轉傳輸機構7 之入口7a相對位置，再由方向感知檢測器5
    檢測晶片t 裝填情形。若晶片t 為前向裝填之情形，轉盤2
    會繼續步進轉動；若晶片t 為反向裝填之情形，方向感知檢
    測器5 會發出信號，令設於轉盤2 凹槽3 的吹氣裝置6 將凹
    槽3 內的晶片t 經由入口7a吹入反轉傳輸機構7 中，進行反
    轉動作，再移動至出口7b回到轉盤2 。
  (二)系爭專利與證據2之比對：
  1.證據2 係將吸氣裝置4 與吹氣裝置6 設置於轉盤2 的凹槽3
    處，設置距離位置係於轉盤2 之一端處，其吹送力量會因距
    離較長而吹送力量不夠，雖然便於將晶片t 移入反轉傳輸機
    構7 ，但在晶片t 移入反轉傳輸機構7 後，由於反轉傳輸機
    構7 中並不具有推送氣流，且吹氣裝置6 與反轉傳輸機構7
    之間存有一段距離，因此吹氣裝置6 並無法輕易將晶片t 吹
    送至反轉傳輸機構7 的出口7b。
  2.反觀系爭專利，系爭專利係將吹/ 吸極性電子元件3 之第一
    氣孔200 及第二氣孔210 ，分別設置於第一弧狀通道22之入
    口端20及出口端21處，設置距離位置係於迴轉裝置2與承載
    裝置1 之中央處，可將極性電子元件3 順暢的移出或移入；
    ；且該第一氣孔200 及第二氣孔210 與該容置槽10間的距離
    甚微，不會發生如訴願答辯書及訴願決定書中所述『該迴轉
    裝置之入口端及出口端與承載裝置之容置槽間仍存在有一間
    距，其於進行吹氣或吸氣動作時，反較不易令容置在承載裝
    置之容置槽中的極性電子元件移出或移入』之情事。再者，
    若該段微小的距離會減弱極性電子元件3 移出或移入的效果
    ，證據2 中的晶片t （同系爭專利的極性電子元件3 ）移入
    反轉傳輸機構7 （同系爭專利的第一弧狀通道22）後，將更
    可能因為缺乏推送力而無法繞完該反轉路徑，因此相較於證
    據2 ，系爭專利之實施效果應屬更佳。
  3.此外，由證據2 之說明可知，當晶片t 為反向裝填時，方向
    感知檢測器5 會發出信號，令設於轉盤2 凹槽3 的吹氣裝置
    6 執行吹氣的動作以將晶片t 吹入反轉傳輸機構7 中，但吹
    氣裝置6 執行吹氣動作時，凹槽3 中的吸氣裝置4 仍持續作
    用，且吹氣裝置6 的吹氣動作係僅執行一小段時間，以強力
    的吹氣，在瞬間將晶片t 吹入反轉傳輸機構7 中，之後吹氣
    裝置6 即停止吹氣，此時，持續作用的吸氣裝置4 ，除了相
    對減小方才吹氣裝置6 所提供之推力外，甚至非常容易將吹
    入反轉傳輸機構7 中的晶片t 吸回，故執行效率非常不良。
  4.參系爭專利與證據2 之圖式可知，系爭專利之第一弧狀通道
    22係跨接於兩相鄰之容置槽10外側，而證據2 之反轉傳輸機
    構7 係跨接了三個凹槽3 。亦即，為了讓被移出的極性電子
    元件3 迴轉後能回到原本放置該極性電子元件3 的容置槽10
    中。系爭專利在遇及各種極性電子元件3 排列情況時的迴轉
    處理狀況，均顯優於證據2 。因證據2 之反轉傳輸機構7 的
    跨距為三個凹槽3 ，為能讓被移出的晶片t 迴轉後能回到原
    本放置該晶片t 的凹槽3 中，設有凹槽3 的轉盤2 係需以相
    對系爭專利而較高速的轉速作動，其所需耗費的能量亦相對
    有所提高，故節能之附加優點亦為系爭專利之進步所在。
  5.就證據2 而言，在反向裝填之晶片t 被凹槽3 內的吹氣裝置
    6 吹入反轉傳輸機構7 中的同時，該凹槽3 內的吸氣裝置4
    仍係持續作用，因此極可能發生減弱對晶片t 之推進氣流，
    甚至是晶片t 被吸氣裝置4 吸回的狀況；故，在初步將晶片
    t 吹入反轉傳輸機構7 中之後，應另提供一輔助氣流，方能
    確保晶片t 能順利通過該反轉傳輸機構7 ，完成迴轉動作。
    雖然相較於證據2，系爭專利的迴轉效率已具有更佳的實施
    性，但為更進一步確保極性電子元件3 在第一弧狀通道22中
    迴轉的成功率，系爭專利採透過在第一弧狀通道22之內緣處
    及外緣處，分別加設與該第一弧狀通道22相連通之第二弧狀
    通道23及第三弧狀通道24，以在極性電子元件3 被吸入第一
    弧狀通道22中之後，額外地提供一輔助氣流，從而增強第一
    弧狀通道22內部空氣之推送力，令反向裝填之極性電子元件
    3 能確實且快速通過第一弧狀通道22，徹底避免發生極性電
    子元件3 因推送氣流不足而卡在第一弧狀通道22內或被反向
    吸回第一氣孔200 的可能性。即第二弧狀通道23與第三弧狀
    通道24係為輔助用之通道，主要係提高空氣的推力效能。系
    爭專利與證據2 在申請專利範圍之訴求與構造特徵，係具有
    明顯極大差異而為不盡相同者；即便在該證據2 之專利說明
    書中，似有提及類似於系爭專利極性電子元件之迴轉機構之
    態樣，惟相較於該證據2 ，系爭專利顯能提升極性電子元件
    之迴轉效率，且證據2 並未揭述或提及有關加設風道以更進
    一步提供迴轉動力之助力的結構，顯見系爭專利之進步性係
    符合專利申請要件。
  (三)就訴願決定機關審定內容而論：
  1.系爭專利與證據2 ，雖同為利用吹/ 吸氣的方式帶動極性電
    子元件移動，但其執行吹/ 吸氣之氣流源設置位置的不同，
    已誠然提升了極性電子元件的迴轉效率；因此，系爭專利之
    申請專利範圍第1 項、第4 項、第5 項及第6 項具備進步性
    。再者，系爭專利更透過在第一弧狀通道的內、外緣分別加
    設與該第一弧狀通道相互連通之第二弧狀通道與第三弧狀通
    道，藉以提供額外的輔助氣流，提高空氣之推力效能，從而
    提升極性電子元件的迴轉效率及精確度；故系爭專利之申請
    專利範圍第7 項及第8 項誠為具備進步性之申請專利範圍。
    至於系爭專利申請專利範圍第2 項、第3 項、第10項、第11
    項與第12項，因其係為依附於申請專利範圍第1 項之附屬項
    者，該所述皆係基於明確相關內容之最佳或更佳之組成要件
    者，是以該些附屬項亦當視為不同於證據2 而具有進步性之
    專利要件者，洵無可議。
  2.惟系爭專利申請專利範圍第9 項所述之電阻，確實為無極性
    之電子元件，其顯為誤繕，系爭專利將於專利權利確定後申
    請更正以刪除之。今原訴願決定機關與原處分審定機關所為
    之審議內容中，未完全詳閱證據2 內容，進而認定系爭專利
    係不具進步性，顯見未盡詳細調查之能事。
  (四)聲明：訴願決定及原處分均撤銷，被告機關應就第00000000
    0 號之「極性電子元件之迴轉機構」為舉發不成立之處分。
四、被告之主張：
  (一)系爭專利之第一氣孔及第二氣孔係分別設置在該迴轉裝置之
    入口端及出口端，而證據2 則係將吹氣裝置及吸氣裝置設置
    於轉盤之凹槽處；然而，此點差異之處僅係在於吹氣及吸氣
    位置之不同，系爭專利與證據2 皆係利用吹氣及吸氣方式搭
    配讓極性電子元件〔證據2 之晶片〕於第一弧狀通道〔證據
    2 之反轉傳輸機構〕中移動旋轉至正確極性方向係為不爭之
    事實，此吹氣及吸氣位置之不同的差異性並不影響系爭專利
    與證據2 係利用相同技術手段之事實存在，加上系爭專利與
    證據2 兩者之吹氣及吸氣位置不同的差異性，為所屬技術領
    域中具有通常知識者能簡易思及、輕易置換之技術手段。況
    且，系爭專利將第一氣孔及第二氣孔係分別設置在該迴轉裝
    置之入口端及出口端，而該迴轉裝置之入口端及出口端與承
    載裝置之容置槽間仍存在有一間距，系爭專利於迴轉裝置之
    入口端及出口端進行吹氣及吸氣動作較不易令容置在承載裝
    置之容置槽中的極性電子元件移出及移入，反觀證據2 將吹
    氣裝置及吸氣裝置設置於轉盤之凹槽處，能直接對晶片吹氣
    吹入反轉傳輸機構中及由反轉傳輸機構將晶片吸入凹槽內，
    將證據2 與系爭專利相較之下，系爭專利並不具有任何功效
    增進之處。又起訴狀所謂系爭專利具節能之說，並未見於專
    利說明書中。
  (二)聲明：駁回原告之訴。
五、參加人未於準備程序及言詞辯論期日到場，依其所提出之書
    狀主張：
  (一)系爭專利確可為證據2所證明不具進步性：
  1.系爭專利說明書僅於第8 頁第2 段揭露有「若被極性檢測器
    201 檢測出極性電子元件3 之極性為正確方向時，該極性電
    子元件3 則可直接被承載裝置1 帶到相關之作業區予以進行
    包裝」，其並未揭露該極性電子元件3 係受第一氣孔200 進
    行吹氣( 吹出) 動作直接帶到作業區。系爭專利該第一氣孔
    200 係設置於第一弧狀通道22內，使得當第一氣孔200 以吸
    氣動作將極性電子元件3 吸進第一弧狀通道22內時，該極性
    電子元件3 會被吸附在第一氣孔200 上，極性電子元件3 並
    不會直接通過該第一氣孔200 ，此時若第一氣孔200 切換吹
    氣( 吹出) 動作，該極性電子元件3 並不一定會往內吹或往
    外吹，雖然搭配有第二氣孔210 進行吸氣，但該第二氣孔
    210 與第一氣孔200 具有一較遠之距離，其吸氣之作用力不
    易達到第一弧狀通道22之入口端，且為避免第一弧狀通道22
    出口端之極性電子元件3 遭第二氣孔210 吸氣吸入，造成第
    二氣孔210 需配合第一氣孔200 之吹氣進行動作，更是不易
    確實將極性電子元件3 吸入第一弧狀通道22內，有極大的機
    會係將該極性電子元件3 由第一弧狀通道22之入口端重新吹
    出，導致該系爭專利於此結構設計上存在有不合理之處。
  2.又系爭專利說明書並未揭露該第一吹氣孔230 與第二吹氣孔
    240 具吸氣動作。使得依照系爭專利說明書所敘述動作原理
    ，該第一吹氣孔230 與第二吹氣孔240 僅具有吹氣功能，於
    該第一吹氣孔230 與第二吹氣孔240 對第一弧狀通道22內進
    行吹氣動作時，其並無法準確控制吹氣方向，造成極性電子
    元件3 會被往回吹動，會將該極性電子元件3 由第一弧狀通
    道22之入口端重新吹出。且由系爭專利說明書第二圖所示，
    該第二弧狀通道23及第三弧狀通道24與第一弧狀通道22間連
    結設有數氣道，而第一吹氣孔230 及第二吹氣孔240 皆係設
    置在第二弧狀通道23及第三弧狀通道24之一端，造成風力並
    無法平均通過各氣道進入第一弧狀通道22內，一定係為越靠
    近第一吹氣孔230 及第二吹氣孔240 之風力越強，離第一吹
    氣孔230 及第二吹氣孔240 越遠之風力則越弱、甚至是完全
    無風力，導致其在風力控制上並無法控制各氣道具一致大小
    的風力，相對即無法順利控制推動極性電子元件3 移動之方
    向。因此，依上述各項說明可知，原告敘述系爭專利技術手
    段時，皆避重就輕且參雜有與系爭專利說明書揭露內容不符
    之說明，不足以採信，該系爭專利確不具進步性。
  (二)就該系爭專利與證據2之結構、動作比較：
  1.證據2 該類晶片t 之體積皆極小，其反轉傳輸機構7 入口7a
    與出口7b間的距離相對不需太長，幾乎可以說當利用吹氣裝
    置6 將晶片t 由反轉傳輸機構7 之入口7a吹入時，該晶片t
    即會立即由反轉傳輸機構7 之出口7b被吹出。由證據2 說明
    書搭配其中譯本可知，該證據2 並無「吹氣裝置6 的吹氣動
    作係僅執行一小段時間」，由證據2 說明書可知，該吹氣裝
    置6 係為將晶片t 由反轉傳輸裝置7 的入口7a處吹入，並於
    完成反轉後由出口7b處吹出方才停止吹氣動作；原告說法有
    曲解之意。
  2.綜觀系爭專利之說明書，其並未揭露第一弧狀通道22一定要
    跨接於兩相鄰容置槽10外側，且該證據2 之說明書亦未揭露
    反轉傳輸機構7 一定要跨接三個凹槽。因證據2 並未限定其
    反轉傳輸機構7 一定要跨接三個凹槽，使得其反轉傳輸機構
    7 亦能跨接兩個凹槽，而不受到限制。
  3.證據2 之轉盤2 轉動速度能依不同動力源帶動進行調整，以
    搭配晶片t 之移動速度，加上晶片t 之移動速度快，不會有
    原告所述系爭專利使用順暢、快速，而證據2 難以讓晶片t
    重新回到轉盤2 之情況發生。證據2 確較系爭專利具功效增
    進，而令系爭專利不具可專利性。
  (三)就該系爭專利之第二弧狀通道與第三弧狀通道而言：
    該系爭專利之第二弧狀通道23與第三弧狀通道24仍係以吹氣
    方式控制極性電子元件3 進行移動，其仍無法跳脫證據2 之
    技術手段，加上該第二弧狀通道23與第三弧狀通道24係界定
    於系爭專利申請專利範圍第7 項與第8 項附屬申請專利範圍
    中，其皆係依附在系爭專利申請專利範圍第1 項，該系爭專
    利申請專利範圍第1 項已不具任何的進步性，相對依附在該
    系爭專利申請範圍第1 項之系爭專利申請專利範圍第7 、8
    項亦不具任何的進步性。
  (四)就訴願決定機關審定訴願駁回內容而論：
    經由上述說明可明確得知，該系爭專利與證據2 皆係以吹氣
    及吸氣方式控制極性電子元件3 及晶片t 之移動，系爭專利
    之技術特徵完全揭露於證據2 中，其申請專利範圍不具進步
    性。至於系爭專利各附屬項依附於系爭專利申請專利範圍第
    1 項，其皆係為所屬技術領域中具有通常知識者依先前技術
    而能輕易完成，自亦不具任何進步性。
六、本件之爭點：
    證據2 是否可以證明系爭專利申請專利範圍第1 至12項不具
    進步性。
七、本院得心證之理由：
  (一)系爭專利「極性電子元件之迴轉機構」係於97年7 月14日申
    請專利，被告於97年10月20日審定准予專利，其是否有應撤
    銷專利權之情事，自應以核准審定時所適用之93年7 月1 日
    施行之專利法規定為斷。按凡利用自然法則之技術思想，對
    物品之形狀、構造或裝置之創作，而可供產業上利用之新型
    者，得依法申請取得新型專利，固為專利法第93條及第94條
    第1 項前段所明定。惟「新型雖無第1 項所列情事，但為其
    所屬技術領域中具有通常知識者依申請前之先前技術顯能輕
    易完成時，仍不得依本法申請取得新型專利」復為同法第94
    條第4 項所明定。
  (二)證據2 是否可以證明系爭專利申請專利範圍第1 至6 及第9
    至12項不具進步性：
  1.證據2 為1998年5 月26日公開日本特開平00-000000 號「晶
    片前後方向整列搬送手段」專利案，其係揭示一種在供料系
    統中前向裝填裝填晶片及後向裝填晶片之技術手段。裝填過
    程中，晶片會因晶片凹槽3 處的吸氣裝置4 產生的真空吸引
    力導引而裝填於凹槽3 內，旋轉器將承載於凹槽3 的晶片逆
    時針方向移動至反轉傳輸機構7 之入口相對位置7a；方向感
    知器會感知出晶片的裝填方向，當方向感知器檢出晶片為前
    向裝填時，旋轉器會繼續旋轉，反之當方向感知器檢出為後
    向裝填時，感知器則發出一信號使得於凹槽處之吹氣裝置6
    執行吹氣動作。（相關圖示如附件一所示）。
  2.系爭專利申請專利範圍共有12項，第1 項為獨立項，其他為
    附屬項（相關圖示如附件二所示）。系爭專利申請專利範圍
    第1 項係「一種極性電子元件之迴轉機構，其特徵在於包含
    有：承載裝置，為可轉動之轉盤，其中，該承載裝置周緣形
    成有可供極性電子元件定位之容置槽；迴轉裝置，設置於上
    述承載裝置鄰近之自由處而與承載裝置容置槽相對應連通，
    該迴轉裝置係為具有入口端及出口端之第一弧狀通道，所述
    入口端設置有第一氣孔；所述出口端則設置有第二氣孔，其
    中，鄰近於該迴轉裝置入口端設置有可判斷上述極性電子元
    件正、負極之極性檢測器。」
  3.系爭專利與證據2 同屬電子零件供料系統中之設備，且均利
    用迴轉機構以解決電子元件包裝流程中之問題，兩者具有共
    同之技術特徵並為解決相同的技術課題，系爭專利與證據2
    屬相同技術領域。
  4.比對系爭專利申請專利範圍第1 項與證據2 ：系爭專利申請
    專利範圍第1 項之「迴轉機構，包含有：承載裝置，為可轉
    動之轉盤，該承載裝置周緣形成有可供極性電子元件定位之
    容置槽」之技術特徵可見於證據2 之旋轉器2 為其上具可轉
    動之轉盤，該轉盤周緣具有凹槽3 ，可供晶片容置；系爭專
    利申請專利範圍第1 項之「迴轉裝置，設置於上述承載裝置
    鄰近之自由處而與承載裝置容置槽相對應連通，該迴轉裝置
    係為具有入口端及出口端之第一弧狀通道」之技術特徵可見
    於證據2 之反轉傳輸機構7 設置與承載裝置容置凹槽3 相對
    應連通，該反轉傳輸機構具有入口端7a及出口端7b之弧狀通
    道之技術特徵；系爭專利申請專利範圍第1 項之「鄰近於該
    迴轉裝置入口端設置有可判斷上述極性電子元件正、負極之
    極性檢測器」之技術特徵可見於證據2 圖2 將方向檢出感知
    器5 設置於迴轉裝置入口端。雖系爭專利申請專利範圍第1
    項「在迴轉裝置之入口端設置有第一氣孔，所述出口端則設
    置有第二氣孔」之技術特徵與證據2 圖2 是在凹槽3 上設置
    橫向之吸氣溝與縱向之吹氣口，相較之下，兩者氣孔的之設
    立位置並不相同。然氣孔設立的位置是為推送極性電子元件
    進入迴轉裝置，故其設置在鄰近於迴轉裝置周圍係屬常理，
    因此該等位置之設置差異改變，係為所屬技術領域中具有通
    常知識者依據證據2 顯能輕易改變者，又系爭專利申請專利
    範圍第1 項之第一氣孔與第二氣孔設置之目的與功效係用以
    推動極性電子元件，使其進入迴轉裝置以改變排列之極性方
    向；證據2 以凹槽上所設置之吸氣口與吹氣口亦係用以推動
    極性電子元件，進入迴轉裝置以改變所排列之極性方兩者所
    能達成的功效相同，故系爭專利申請專利範圍第1 項為所屬
    技術領域中具有通常知識者依申請前之證據2 顯能輕易完成
    者，難謂具進步性。
  5.系爭專利申請專利範圍第2 項係「依據申請專利範圍第1項
    所述之極性電子元件之迴轉機構，其中，該承載裝置之容置
    槽係呈等距相隔之態樣。」其係附屬項解釋時應包含獨立項
    所有技術特徵。又獨立項不具進步性之理由，已如前述。另
    系爭專利申請專利範圍第2 項之附屬特徵在於界定容置槽的
    間距。經查，證據2 圖1 中已經揭示承載盤之凹槽層等距相
    隔之態樣。故證據2 亦可證明系爭專利申請專利範圍第2項
    不具進步性。
  6.系爭專利申請專利範圍第3 項係「依據申請專利範圍第1 項
    所述之極性電子元件之迴轉機構，其中，該承載裝置之容置
    槽係為複數個。」其係附屬項解釋時應包含獨立項所有技術
    特徵，獨立項不具進步性之理由，已如前述。另系爭專利申
    請專利範圍第3 項之附屬特徵在於界定容置槽的個數。經查
    ，證據2 圖1 中已經揭示承載盤之具有複數個凹槽之態樣。
    故證據2 亦可證明系爭專利申請專利範圍第3 項不具進步性
    。
  7.系爭專利申請專利範圍第4 項為「依據申請專利範圍第1 項
    所述之極性電子元件之迴轉機構，其中，該第一氣孔係可吸
    氣。」；系爭專利申請專利範圍第5 項為「依據申請專利範
    圍第1 項所述之極性電子元件之迴轉機構，其中，該第一氣
    孔係可吹氣。」；系爭專利申請專利範圍第6 項為「依據申
    請專利範圍第1 項所述之極性電子元件之迴轉機構，其中，
    該第二氣孔係可吸氣。」其係附屬項解釋時應包含獨立項所
    有技術特徵，獨立項不具進步性之理由，已如前述。另系爭
    專利申請專利範圍第4 至6 項係分別界定第一氣孔為可吸氣
    ；第一氣孔為可吹氣或第二氣孔為可吸氣等技術特徵。然該
    等技術特徵設置之目的係用以推動極性電子元件，使其進入
    迴轉裝置以改變排列之極性方向，就氣孔之功效目的而言，
    與證據2 利用凹槽上設置橫向之吸氣溝與縱向之吹氣口以推
    動極性電子元件進入迴轉裝置，用以改變極性電子元件之排
    列極性方向目的及功效相同，故系爭專利申請專利範圍第4
    至第6 項為所屬技術領域中具有通常知識者依申請前之證據
    2 顯能輕易完成者，難謂具進步性。
  8.系爭專利申請專利範圍第9 至12項係附屬項解釋時應包含獨
    立項所有技術特徵，獨立項不具進步性之理由，已如前述。
    另系爭專利申請專利範圍第9 至12項係界定所運送的工作元
    件可為電阻器、電桿器、發光二極體、積體電路等，然其所
    界定的元件，僅為極性電子元件的簡易選用置換，且其功效
    與目的均與獨立項相同，故系爭專利申請專利範圍第9 至12
    項為所屬技術領域中具有通常知識者依申請前之證據2 顯能
    輕易完成者，難謂具進步性。
  9.原告雖主張系爭專利在任何情況下均能順暢、快速且精準確
    實地完成極性電子元件的迴轉動作，係透過吹氣動作的時序
    調控所致云云。然該等動作界定並非系爭專利申請專利範圍
    所界定之特徵，是以原告所稱之功效，尚難採信。
  (三)證據2 是否可以證明系爭專利申請專利範圍第7 、8 項不具
    進步性：
  1.系爭專利申請專利範圍第7 項為「依據申請專利範圍第1 項
    所述之極性電子元件之迴轉機構，其中，該迴轉裝置之第一
    弧狀通道內緣處設置有與該第一弧狀通道相連通之第二弧狀
    通道，該第二弧狀通道具有第一吹氣孔者。」。系爭專利申
    請專利範圍第8 項為「依據申請專利範圍第1 項所述之極性
    電子元件之迴轉機構，其中，該迴轉裝置之第一弧狀通道外
    緣處設置有與該第一弧狀通道相連通之第三弧狀通道，該第
    三弧狀通道具有第二吹氣孔者。」。解釋附屬項時應包含獨
    立項所有技術特徵，獨立項不具進步性之理由，已如前述。
    惟系爭專利申請專利範圍第7 項與申請專利範圍第8 項分別
    界定了弧狀通道之連通及第一或第二吹氣孔的設計，該等技
    術特徵並未見於證據2。系爭專利申請專利範圍第7 項及第8
    項所能發揮之功效可對應於系爭專利說明書第9 頁第14-20
    行之敘述，「……為了增強第一弧狀通道22內部空氣之推送
    力，以供極性為反向之極性電子元件3 能夠快速通過第一弧
    狀通道22，因此於該第一弧狀通道22內緣處及外緣處可分別
    設置有與第一弧狀通道22相連通之第二弧狀通道23與第三弧
    狀通道24……並增設吹氣孔以提高空氣之推力效能」，故系
    爭專利申請專利範圍第7 項及第8 項具有以額外連通的弧狀
    通道及吹氣孔，有提高極性元件空氣推力之功效，該功效顯
    非證據2 之弧狀通道結構設計所能達成。又系爭專利申請專
    利範圍第7 項、第8 項與證據2 均雖具備有改變極性電子元
    件的第一通道，然系爭專利申請專利範圍第7 項與第8 項之
    第二弧狀通道與第三弧狀通道，其設置主要目的是用以增加
    空氣推力，並非如系爭專利之第一通道（證據2 之弧狀通道
    ）用來改變極性元件的極性方向。故系爭專利申請專利範圍
    第7 項及第8 項之第二弧狀通道與第三弧狀通道設置之技術
    手段在於與第一弧狀通道連通，其目的在於使第一吹氣孔或
    第二吹氣孔輔助吹氣，其效果在於提高空氣推力；與證據2
    於凹槽3 上設置橫向之吸氣溝與縱向之吹氣口，弧狀通道是
    用以改變電子元件之極性方向，兩者之技術手段及效果並不
    相同。
  2.原處分認系爭專利申請專利範圍第7 、8 項不具進步性的理
    由為：「系爭專利申請專利範圍第7 項及第8 項之結構設計
    上更為複雜，且其仍脫離不了利用吹氣方式控制極性電子元
    件移動的範疇，並不具任何新的功效增進之處……」。然依
    專利審查基準第2-1-9 頁敘述「發明功效，得以產量、品質
    、精密度、效率、產率的提高、能源、材料、製程的節省、
    加工、操作、使用上的便利……有用特性的發現予以表現」
    。系爭專利之技術特徵，除直接旋轉反向極性電子元件使作
    業方式一次定位完成之外，以乾淨且快速之通道輸送方式以
    提升作業產能亦屬所欲達成的功效。系爭專利申請專利範圍
    界定上可否達成該功效，自應與證據2 比對。然證據2 並未
    揭示在原有弧狀通道中提高空氣推力之技術手段及效果，系
    爭專利申請專利範圍第7 項及第8 項之第二或第三弧狀通道
    與第一弧狀通道相連通，因此第二弧狀通道與第三弧狀通道
    其上之第一吹氣孔或第二吹氣孔之位置選擇及作動時序之控
    制，均屬影響空氣推力的因素，其與系爭專利之第一弧狀通
    道在入口端及出口端所設置之第一氣孔或第二氣孔或證據2
    之吹氣口或出氣孔之位置選定及控制，顯有差別。故系爭專
    利申請專利範圍第7 項與第8 項之附屬特徵，並未揭示於證
    據2 中，又該附屬特徵亦非證據2 組合通常知識所能簡易置
    換，該附屬特徵所產生的增進空氣推力功效，即屬新的功效
    增進。是以系爭專利申請專利範圍第7 項及第8 項非所屬技
    術領域中具有通常知識者依申請前之證據2 所能輕易完成者
    ，難謂不具進步性。被告認定系爭專利申請專利範圍第7 項
    及第8 項不具進步性，尚嫌率斷。
八、綜上所述，證據2 固然可以證明系爭專利申請專利範圍第1
    至6 及第9 至12項不具進步性。惟證據2 則難以證明系爭專
    利申請專利範圍第7 、8 項不具進步性。是被告就關於系爭
    專利申請專利範圍第7 、8 項是否不具進步性之認定，尚非
    正確，其因而未依專利審查基準第五篇第一章6.1 舉發審定
    所載「僅部分請求項違反專利法之規定而致舉發成立者，應
    先依職權通知專利權人申復或更正說明書或圖式。經申復更
    正後能克服舉發成立之理由者，應審定舉發不成立；屆期未
    申復更正、申復不成立或不准更正者，應審定舉發成立，應
    撤銷專利權。」之規定（詳見2006年版5-1-45頁），先依職
    權通知原告申復或更正說明書或圖式，亦有違誤。是以系爭
    專利固然有部分申請專利範圍違反專利法之規定，而不具專
    利要件，業如前述，然為兼顧原告對系爭專利申請專利範圍
    仍有更正之利益，是被告以系爭專利有違專利法第94條第4
    項進步性之規定，而為系爭專利全部申請專利範圍為「舉發
    成立，應撤銷專利權」之審定，即有未洽，訴願決定未及糾
    正，亦非妥適。原告訴請撤銷訴願決定及原處分為有理由，
    應予准許，並應由被告就本件舉發申請依本判決之法律見解
    另為適法之處分。
九、本件事證已明，兩造其餘攻擊防禦方法均與本件判決結果不
    生影響，故不逐一論述，併此敘明。
據上論結，本件原告之訴為有理由，依行政訴訟法第98條第1 項
前段、第218 條，民事訴訟法第385 條第1 項前段，判決如主文
。
中　　華　　民　　國　　100　 年　　1　　 月　　27　　日
                    智慧財產法院第一庭
                          審判長法  官　李得灶
                                法  官  汪漢卿
                                法  官　王俊雄
以上正本係照原本作成。
如不服本判決，應於送達後20日內向本院提出上訴狀並表明上訴
理由，如於本判決宣示後送達前提起上訴者，應於判決送達後20
日內補提上訴理由書（須按他造人數附繕本）。
中　　華　　民　　國　　100　 年　　1　　 月　　27　　日
                                書記官  王英傑
